【裁判字號】    98,裁,1405
【裁判日期】    980611
【裁判案由】    回饋金
【裁判全文】
最  高  行  政  法  院  裁  定
                                      98年度裁字第1405號
上  訴  人  甲○○
訴訟代理人  姚文勝律師
            林志強律師
            郭芳婷律師
被 上訴 人  臺北市政府
代  表  人  乙○○
訴訟代理人  李建賢律師
上列當事人間回饋金事件，上訴人對於中華民國98年3月5日臺北
高等行政法院97年度訴字第2285號判決，提起上訴，本院裁定如
下：
    主  文
上訴駁回。
上訴審訴訟費用由上訴人負擔。
    理  由
一、按對於高等行政法院判決之上訴，非以其違背法令為理由，
    不得為之，行政訴訟法第242條定有明文。依同法第243條第
    1項規定，判決不適用法規或適用不當者，為違背法令；而
    判決有同條第2項所列各款情形之一者，為當然違背法令。
    是當事人對於高等行政法院判決上訴，如依行政訴訟法第24
    3條第1項規定，以高等行政法院判決有不適用法規或適用不
    當為理由時，其上訴狀或理由書應有具體之指摘，並揭示該
    法規之條項或其內容；若係成文法以外之法則，應揭示該法
    則之旨趣；倘為司法院解釋或本院之判例，則應揭示該判解
    之字號或其內容。如以行政訴訟法第243條第2項所列各款情
    形為理由時，其上訴狀或理由書，應揭示合於該條項各款之
    事實。上訴狀或理由書如未依此項方法表明，或其所表明者
    與上開法條規定不合時，即難認為已對高等行政法院判決之
    違背法令有具體之指摘，其上訴自難認為合法。
二、本件上訴人對於高等行政法院判決上訴，主張：（一）開發
    整地不包括無法開挖整地之法定空地、草地及植生範圍，惟
    原審未察，以水土保持計畫書所載計畫面積（即系爭土地登
    記總面積）作為開挖整地面積，違反山坡地開發利用回饋金
    繳交辦法第5條第1項之規定，且原審未調查法定空地、草地
    及植生範圍是否均遭開發，原判決有應調查證據未予調查之
    違法。（二）系爭土地早經被上訴人編列為建築用地（使用
    分區住一），其上已興建2棟住宅而開發完成，課與回饋金
    之目的抑制山坡地開發，已湮然不存，迺原審卻認原有建物
    早經滅失而認本件為全區開發，未實質探求回饋金之目的，
    認須依水土保持法第12條及回饋金繳交辦法第4條規定繳交
    回饋金，其理由實有矛盾且有判決不應適用法規而適用之違
    法（參照本院97年度判字第578號判決）。（三）本件係「
    建築執照申請案」而非「申請開發許可案」，所提水土保持
    計畫係依臺北市山坡地開發建築要點第8條或山坡地建築管
    理辦法第4條規定，而非水土保持法第12條。原判決未詳予
    區別，以上訴人所提水土保持計畫之「格式」，認定本件為
    申請開發許可案，有認定事實未依證據及不應適用法規而適
    用之違法。（四）原審錯誤解釋上訴人提出水土保持計畫之
    依據業如上述，上訴人所提水土保持計畫實係「雜項執照申
    請案」應提之文件，與開發許可案不同，原判決援引錯誤之
    行政院農業委員會94年3月4日農授水保字第0941803754號函
    及97年12月17日農授水保字第0971852227號函為據，有不應
    適用水土保持法第12條而適用之違法等語。原判決以系爭土
    地係位於公告之山坡地範圍內，且上訴人開發建築行為屬水
    土保持法第12條第1項第4款所定應擬具水土保持計畫送請被
    上訴人核定之案件，依森林法第48條之1第2項所授權訂定之
    山坡地開發利用回饋金繳交辦法第4條規定，上訴人為本件
    水土保持計畫之水土保持義務人，依上訴人所提本件臺北市
    士林區○○段○○段884、884-1、884-2等3筆地號「住宅新
    建工程」水土保持計畫書之計畫目的、現況地形圖、照片及
    土地利用調查之記載內容，及參諸卷附系爭土地84年航空正
    攝影像圖、開挖整地、挖、填土石方區位圖、水土保持設施
    配置圖等，本件計畫案已屬全區開發無訛，並非上訴人所稱
    「就地整建」，本件計畫範圍內開挖整地工程，除建築挖方
    外，於建築物四周尚有水土保持填方及挖方、建築共構擋土
    牆、新設擋土牆、新設排水溝、新設排水管涵、新設集水井
    、永久性滯洪沉砂池、植生等開發利用工程設施，已就系爭
    申請使用土地，全區開挖利用，非僅止於建築物基礎之開挖
    行為，亦即實際開挖整地面積為1115.94㎡，非「純屬建築
    行為，不另涉及其他開挖整地行為」，故仍應依水土保持法
    第12條規定擬具水土保持計畫書，被上訴人據以核定上訴人
    應繳納回饋金，於法並無不合等情，業已在判決理由欄論述
    綦詳，其認事用法均無違誤。核上訴狀所載內容，無非關於
    原審取捨證據、認定事實之職權行使事項，泛言原判決不備
    理由、理由矛盾及判決不適用法規或適用不當，而未具體表
    明原判決究竟有如何合於不適用法規或適用不當、或有行政
    訴訟法第243條第2項所列各款之情形，尚難認為已對原判決
    之如何違背法令有具體之指摘。依首揭規定及說明，應認其
    上訴為不合法，應予駁回。
三、據上論結，本件上訴為不合法。依行政訴訟法第249條第1項
    前段、第104條、民事訴訟法第95條、第78條，裁定如主文
    。
中    華    民    國    98    年    6     月    11    日
                    最高行政法院第一庭
                        審判長法官  帥  嘉  寶
                              法官  吳  慧  娟
                              法官  曹  瑞  卿
                              法官  黃  秋  鴻
                              法官  胡  方  新
以  上  正  本  證  明  與  原  本  無  異
中    華    民    國    98    年    6     月    12    日
                              書記官  郭  育  玎


司法院資訊處製作；財團法人民間司法改革基金會備份。
